臺灣高等法院臺中分院刑事判決
111年度上易字第319號
上  訴  人  臺灣臺中地方檢察署檢察官
被      告  林義翔


            徐裕禎


            陳棉木



上列上訴人因被告等賭博案件，不服臺灣臺中地方法院110年度
易字第1196號中華民國111年2月15日第一審判決（聲請簡易判決
處刑案號：臺灣臺中地方檢察署110年度偵字第11944號），提起
上訴，本院判決如下：
    主  文
上訴駁回。
    理  由
一、聲請簡易判決處刑意旨略以：被告林義翔、徐裕禎、陳棉木
    均明知通博娛樂城賭博網站（網址：ab-ti.tb588.net，下
    稱通博娛樂城）係供不特定人登入下注之網路賭博網站，竟
    分別基於賭博犯意，於如附表所示之期間內，透過行動電話
    或電腦連線至虛擬公共場所之通博娛樂城，並以如附表所示
    之帳戶匯款至通博娛樂城指定之同案被告許○○（所犯幫助圖
    利聚眾賭博罪，業經原審判處有期徒刑3月，如易科罰金，
    以新臺幣1千元折算1日；另其被訴犯賭博罪部分，另經原審
    不另為無罪諭知，均已確定）所申辦之玉山銀行帳號（808
    ）0000000000000號帳戶(下稱玉山銀行帳戶)，以1比1之比
    例取得遊戲點數後，再登入通博娛樂城下注，與之對賭如附
    表所示之項目，如賭輸，則所下注之金額全歸網站經營者所
    有，如賭贏，則依下注時之賠率獲得點數，而以此方式在通
    博娛樂城上賭博財物。嗣為警清查通博娛樂城所使用銀行帳
    戶資料後，始查悉上情。因認被告林義翔、徐裕禎、陳棉木
    均涉犯刑法第266條第1項前段之賭博罪嫌等語。
二、犯罪事實應依證據認定之，無證據不得認定其犯罪事實；不
    能證明被告犯罪者，應諭知無罪之判決，刑事訴訟法第154 
    條第2項、第301條第1項分別定有明文。此所謂認定犯罪事
    實之證據，無論其為直接或間接證據，均須達於通常一般人
    均不致有所懷疑，而得確信其為真實之程度者，始得據為有
    罪之認定，若其關於被告是否犯罪之證明未能達此程度，而
    有合理性懷疑之存在，致使無法形成有罪之確信，根據「罪
    證有疑、利於被告」之證據法則，即不得遽為不利被告之認
    定。
三、公訴人認被告3人涉犯賭博罪嫌，係以同案被告許○○、被告3
    人相互間於警詢、偵查中之供述，及如附表所示匯出賭資之
    銀行帳戶基本資料、交易明細資料、賭博網站登入畫面及賭
    博網站指定匯款之玉山銀行帳戶基本資料、交易往來明細為
    其論據。訊據被告3人固坦承有於如附表所示之期間內，透
    過行動電話或電腦連線至通博娛樂城，並以如附表所示各帳
    戶匯款賭資至通博娛樂城指定之玉山銀行帳戶，以1比1之比
    例取得遊戲點數後，再登入通博娛樂城下注，與之對賭如附
    表所示之項目，如賭輸，則所下注之金額全歸網站經營者所
    有，如賭贏，則依下注時之賠率獲得點數之事實。惟被告林
    義翔辯稱：我僅是玩線上賭博遊戲，沒有與其他人聚賭，只
    是一對一跟電腦賭等語；被告徐裕禎辯稱：我沒有聚眾賭博
    ，我玩遊戲看不到其他的人等語；陳棉木辯稱：我認為這只
    是在網路上玩遊戲，遊走在法律邊緣，我也不知道這樣是否
    構成賭博罪等語。
四、經查：
　㈠被告3人上開行為期間，刑法第266條第1項先於民國108年12
    月25日修正公布，於同年月27日施行生效（下稱第1次修正
    ），修正前規定「在公共場所或公眾得出入之場所賭博財物
    者，處1千元以下罰金。但以供人暫時娛樂之物為賭者，不
    在此限」，經修正為「在公共場所或公眾得出入之場所賭博
    財物者，處3萬元以下罰金。但以供人暫時娛樂之物為賭者
    ，不在此限」，惟該次修正僅係將該條文所定罰金刑數額，
    依刑法施行法第1條之1第2項本文規定調整換算後之金額，
    予以明定，此次修正前、後之法定刑並無不同，故不生新舊
    法比較問題，應逕行適用此次修正後刑法第266條之規定。
    又刑法第266條再於111年1月12日修正公布，並自同年月14
    日起施行生效（下稱第2次修正），修正後刑法第266條則規
    定：「(第1項) 在公共場所或公眾得出入之場所賭博財物者
    ，處5萬元以下罰金。(第2項) 以電信設備、電子通訊、網
    際網路或其他相類之方式賭博財物者，亦同。(第3項) 前二
    項以供人暫時娛樂之物為賭者，不在此限。(第4項) 犯第一
    項之罪，當場賭博之器具、彩券與在賭檯或兌換籌碼處之財
    物，不問屬於犯罪行為人與否，沒收之」，經比較新舊法，
    此次修正後刑法第266條第1項規定已提高罰金刑之刑度，可
    見修正後之規定並未較有利於被告，故依刑法第2條第1項前
    段之規定，應適用第1次修正後、第2次修正前之刑法第266
    條第1項規定，作為被告3人是否構成犯罪之審酌依據。另此
    次修正雖明定刑法第266條第2項以網際網路賭博財物之規定
    ，然此為被告3人行為後始新增之規定，基於罪刑法定原則
    ，自然無從據以處罰其3人，併予敘明。
　㈡就上開被告3人坦認而不爭執之事實，除據被告3人供承明白
    外，並有玉山銀行個金集中部109年12月23日玉山個（集中
    ）字第0000000000號函暨所附玉山銀行帳戶、如附表編號1
    所示帳戶之個人基本資料及玉山銀行帳戶交易明細、被告林
    義翔之通博娛樂城個人資料頁面擷圖、通博娛樂城登入頁面
    擷圖、中國信託商業銀行股份有限公司109年12月16日中信
    銀字第000000000000000號函暨所附如附表編號2所示帳戶之
    個人基本資料、中華郵政股份有限公司109年4月17日儲字第
    0000000000號函暨所附如附表編號3所示帳戶之個人基本資
    料、客戶歷史交易清單各1份附卷可稽（見偵卷第49至51、9
    3至117、123、85至89、119、147至173頁），此部分事實足
    以認定。
　㈢刑法第266條第1項（指第1次修正後、第2次修正前，下同）
    所謂之「賭博場所」，只要有一定之所在可供人賭博財物即
    可，非謂須有可供人前往之一定空間之場地始足為之。以現
    今科技之精進，電話、傳真、網路均可為傳達賭博訊息之工
    具。電腦網路係可供公共資訊傳輸園地，雖其為虛擬空間，
    然既可供不特定之多數人於該虛擬之空間為彼此相關聯之行
    為，而藉電腦主機、相關設備達成其傳輸之功能，在性質上
    並非純屬思想之概念空間，亦非物理上絕對不存在之事物，
    在電腦網站開設投注簽賭網站，供不特定人藉由網際網路連
    線登入下注賭博財物，該網站仍屬賭博場所。透過通訊或電
    子設備簽注賭博財物，與親自到場賭博財物，僅係行為方式
    之差異而已，並不影響其在一定場所為賭博犯罪行為之認定
    ，此為擴張解釋，非法之所禁。惟刑法第266條第1項之普通
    賭博罪在成立上，係以「在公共場所或公眾得出入之場所」
    作為要件。所謂「公共場所」，係指特定多數人或不特定之
    人得以出入、集合之場所；所謂「公眾得出入場所」，係指
    非屬公共場所，而特定多數人或不特定之人於一定時段得進
    出之場所。是網際網路通訊賭博行為，究應論以刑法第266
    條第1項之普通賭博罪，抑應依社會秩序維護法第84條處罰
    ，則以個案事實之認定是否符合於「公共場所」或「公眾得
    出入之場所」賭博財物之要件而定。於電腦網路賭博而個人
    經由私下設定特定之密碼帳號，與電腦連線上線至該網站，
    其賭博活動及內容具有一定封閉性，僅為對向參與賭博之人
    私下聯繫，其他民眾無從知悉其等對賭之事，對於其他人而
    言，形同一個封閉、隱密之空間，在正常情況下，以此種方
    式交換之訊息具有隱私性，故利用上開方式向他人下注，因
    該簽注內容或活動並非他人可得知悉，尚不具公開性，即難
    認係在「公共場所」或「公眾得出入之場所」賭博，不能論
    以刑法第266條第1項之賭博罪，惟如合於社會秩序維護法第
    84條規定之要件，則依該法予以處罰。對此因科技之精進新
    興賭博之行為，如認其可責性不亞於刑法第266條第1項之普
    通賭博罪，於刑事政策上認有依刑法處罰之必要，則應循立
    法途徑修法明定，以杜爭議，並符罪刑法定之原則（最高法
    院107年度台非字第174號判決意旨參照）。
　㈣被告3人雖於通博娛樂城下注賭博，惟其3人均需先於該網站
    註冊個人之帳號、密碼後，始得以前開帳號、密碼登入通博
    娛樂城與該網站程式對賭，且下注過程中並未顯示其他賭客
    ，亦無法得知有無其他賭客參與、其他賭客下注情形等節，
    為被告3人於警詢、原審準備程序中供述明確（見偵卷第57
    至62、64至68、72至82頁，原審易字卷第83、85至88頁），
    並有被告林義翔之通博娛樂城個人資料頁面擷圖、通博娛樂
    城登入頁面擷圖附卷可參（見偵卷第85至89頁）。則被告3
    人各選擇如附表所示之賭博項目與通博娛樂城之程式對賭輸
    贏，對賭過程中無從得知有無他人參與、他人之下注情形，
    僅能了解自己之簽賭情形，而他人亦應無從知悉其等下注過
    程及內容，堪認被告3人操作通博娛樂城下注賭博之過程具
    有隱私性，復檢察官並無舉證證明被告3人於通博娛樂城下
    注賭博之過程，合於「公共場所」或「公眾得出入之場所」
    之要件，依照前開說明，自難認被告3人係在「公共場所」
    或「公眾得出入之場所」賭博，而與刑法第266條第1項賭博
    罪之要件不該當。
五、對於檢察官上訴意旨不予採納之理由：　　
　㈠檢察官上訴意旨略以：
  ⒈刑法第266條、第268條同為刑法賭博罪章條文，而同法第268
    條之罪，以意圖營利，供給賭博場所或聚眾賭博，為其構成
    要件，而供給之賭博場所，本不以該場所為公眾得出入者為
    要件，只要有一定之所在可供人賭博財物即可，非謂須有可
    供人前往之一定空間場地始足為之，況以現今科技之精進，
    電話、傳真及網路，均為傳達賭博訊息之工具，如主觀上有
    營利意圖而提供網址供人賭博財物者，仍屬提供賭博場所之
    一種，而以傳真或電話之方式簽注號碼賭博財物，此與親自
    到場簽注賭博財物，僅係行為方式之差異而已，並不影響犯
    罪行為之認定（最高法院94年度台非字第108、265號判決意
    旨參照）；又刑法第268條之聚眾賭博罪，係指聚集不特定
    人參與賭博之行為，縱未於現實上同時糾集多數人於同一處
    所，而係聚集眾人之財物進行賭博，亦屬之。準此，苟主事
    者之目的在於供給賭博場所及聚眾賭博以營利，並提供一定
    之所在可供人賭博財物，及招集不特定之多數人共同賭博，
    縱使現實上並無可供人前往之一定空間場地、參與賭博之不
    特定多數人未同時聚集於一處從事賭博行為，仍成立圖利供
    給賭博場所罪及圖利聚眾賭博罪，自屬當然，原審亦採同見
    解，方就同案被告許○○提供玉山銀行帳戶交與「AlnLin」，
    後該玉山銀行帳戶為通博娛樂城用以收受被告3人賭金以供
    營利之用，故而諭知同案被告許○○該當幫助犯圖利聚眾賭博
    罪，此見原審判決論罪科刑之論述自明。
　⒉承上，既認刑法第268條所稱賭博場所，毋庸具有可供人前往
    之一定空間場地，僅需有一定之所在可供人賭博財物即可，
    則本於法體系解釋之一致性，認定同罪章第266條第1項所稱
    之「公共場所或公眾得出入場所」時，即應依相同法理加以
    解釋，從而賭博罪中所謂「公共場所或公眾得出入場所」要
    件，自不以賭客面對面接觸或以身體所在前往一定空間場地
    為必要，透過網際網路所連結至虛擬空間，亦屬一般人可憑
    其意志控制自身行為從事一定活動之處所，倘行為人主觀上
    足以認知其係在此虛擬空間從事射倖性之賭博行為，且可供
    特定多數人或不特定人出入、集合，抑或得於一定時段進出
    者，則網際網路所架設之虛擬空間即應屬「公共場所或公眾
    得出入場所」，並無逾越法條文義內涵或逸脫其外之情形。
　⒊況自賭博罪立法沿革觀之，原無「公共場所或公眾得出入之
    場所」此情狀要件，嗣第2次刑法修正草案方以在公眾場所
    賭博貽害社會較甚，故科以刑罰，若非在公共場所，惟禮教
    輿論始得防閑為由，而加入上開情狀要件；又在住宅或店鋪
    內賭博，縱令賭博之人及賭具為戶外所易見，或其賭聲為戶
    外所易聞，均不符合賭博罪之要件（司法院25年院字第1403
    號解釋意旨可供參照），可知賭博罪所欲保護之法益乃社會
    善良風俗，之以對在公共場所或公眾得出入之場所賭博財物
    者加以處罰，係因此行為易引起他人模仿，誘發原無賭博之
    意者進行賭博。是解釋上開情狀要件時，即應著眼於此，只
    要一般人自外觀上明知或可得而知該「場所」係在從事賭博
    財物之行為，不論該「場所」係物理上現實空間或虛擬空間
    ，既有引發原無賭博之意者進行賭博之可能，即應認係賭博
    罪之「公共場所或公眾得出入之場所」，至於他人可否得知
    係何人參與賭博、參與同場賭博人數又或其他賭客與莊家對
    賭內容為何等情，尚非所問，或可能根本難以得知，以此等
    與誘發賭博決意無涉之情狀推認該當賭博犯罪與否，邏輯本
    有倒置。
  ⒋再者，所謂「公共場所或公眾得出入之場所」，並不以法令
    所容許或社會所公認者為限，如供給賭博用之花會場、輪盤
    賭場及其他各種賭場，縱設於私人之住宅，倘依當時實際情
    形，可認係屬公眾得出入之場所者，亦足當之；又如賭博者
    雖未親自赴場賭博，而由他人轉送押賭，但既係基於自己犯
    罪之意思，仍應依本罪之正犯處斷（司法院院字第1371、19
    21、4003號解釋意旨參照），由刑法第266條第1項規定立法
    目的觀之，可知立法者即係因考量賭博犯罪若在公共場合或
    公眾得出入之場所進行，民眾可輕易見聞，恐造成群眾仿效
    跟進而參與賭博，終至群眾均心存僥倖、圖不勞而獲，因之
    敗壞風氣，需加以處罰；衡以，倘若一般民眾於網路上即可
    輕易搜尋到簽賭網站，並下注賭博，當有可能助長投機風氣
    ，影響社會善良風俗，而此恰係刑法第266條第1項規定所欲
    杜絕之行為。職此，自不因賭客係以電腦網路或行動電話之
    通訊軟體等方法傳遞訊息，於賭博網站此一虛擬賭博場所下
    注簽賭，而異其認定，最高法院108年度台非字第148號判決
    亦同此意旨。是以，本件參與通博娛樂城賭博網站之被告3
    人既係依該網站所提供遊戲玩法事先決定好之遊戲規則，全
    然或主要地依照偶然事實（即射倖性）以決定輸贏而博取財
    物，該通博娛樂城賭博網站即屬經營者為營利目的而供不特
    定之多數人前來賭博而架設之虛擬空間，且被告3人均自承
    ：每個人都可以申請帳號進入簽賭等語，足見通博娛樂城賭
    博網站任何人均可透過網路加入並註冊成為會員進行賭博，
    實足以助長群眾效尤、誘發跟進參與賭博，通博娛樂城賭博
    網站確屬「公共場所或公眾得出入場所」。
　⒌原審所依憑之上開實務見解，無非採認於網站進行之賭博活
    動及內容具有一定封閉性，僅為對向參與賭博之人私下聯繫
    ，其他民眾無從知悉其等對賭之事，因不具公開性，而非屬
    在「公共場所或公眾得出入之場所」賭博為據。然依前揭說
    明，若認刑法第268條所稱場所包含網路虛擬空間，卻又侷
    限刑法第266條所稱場所於實體之物理空間，前後即有法體
    系上之矛盾，至為明顯；況依現行實務多數見解認為提供賭
    博場所、聚眾賭博之簽賭網站經營者該當構成刑法第268條
    之圖利供給賭博場所罪及圖利聚眾賭博罪，如認至簽賭網站
    進行投注之賭客不構成賭博罪，僅有親自光臨特定實體空間
    並下注簽賭者始在刑法第266條受罰之列，於現今網路科技
    發達社會，形同鼓勵一般人可至簽賭網站投注以規避刑責（
    實情係實體賭場本就日漸稀少），削弱刑法第266條第1項規
    定之規範價值外，更難期達成該罪原制定用以保護社會善良
    風俗法益之目的，該等見解尚非妥適，且顯與社會實情脫節
    ，原審採此見解而就此部分宣告無罪之諭知，自有未恰，請
    將原判決撤銷，更為適當合法之判決。
  ㈡本院認為：
  ⒈刑法第266條第1項之普通賭博罪，係以在公共場所或公眾得
    出入之場所賭博財物為其成立要件。而社會秩序維護法第84
    條所定之賭博行為，則不以在公共場所或公眾得出入之場所
    為之為要件。至刑法第268條之圖利賭博罪或聚眾賭博罪，
    亦不以在公共場所或公眾得出入之場所為之為要件，以上三
    種處罰賭博行為之規定，其情形並不相同。依上開規定，在
    非公共場所或非公眾得出入之場所賭博財物，並不構成刑法
    第266條第1項之普通賭博罪。又刑法不得以類推解釋之方式
    為不利行為人之解釋，更不得比附援引與行為相近似之條文
    ，是不能援引刑法第268條關於「賭博場所」之解釋，做為
    同法第266條第1項普通賭博罪構成要件之解釋依據。
　⒉刑法第266條第1項之普通賭博罪，學說、實務均將之理解為
    係保護「善良風俗」之社會法益，參以該條制定時，立法者
    係考量賭博犯罪若在公共場合或公眾得出入之場所進行，民
    眾可輕易見聞，恐造成群眾仿效跟進而參與賭博，終至群眾
    均心存僥倖、圖不勞而獲，因之敗壞風氣，乃以公開公然狀
    態作為該罪之處罰要件。是倘若賭博活動及內容具有一定封
    閉性，僅為對向參與賭博之人私下聯繫，一般民眾單憑外觀
    無從知悉其等對賭之事，非屬不特定多數人得以共見共聞，
    尚不具備前述敗壞社會善良風氣之危害性，即非公然賭博罪
    所欲處罰之範疇。
　⒊刑法第266條之第2次修正，同條第1項並未修正，惟增列第2
    項規定（原第2項移列至第4項）：「以電信設備、電子通訊
    、網際網路或其他相類之方式賭博財物者，亦同」，其立法
    理由敘明：「二、原第1項所定之『公共場所或公眾得出入之
    場所』，司法實務認為個人於電腦網路賭博經由私下設定特
    定之密碼、帳號，其賭博活動及內容具有一定封閉性，僅為
    對向參與賭博之人私下聯繫，其他民眾無從知悉其等對賭之
    事，故利用上開方式向他人下注，因該簽注內容或活動並非
    他人可得知悉，尚不具公開性，即難認係在『公共場所』或『
    公眾得出入之場所』賭博（最高法院107年度台非字第174號
    判決參照）。惟在特定人或不特定人可得參與之賭博場所，
    賭博網站、社群或群組內等網路空間，以電信設備、電子通
    訊、網際網路或其他相類之方法，與該賭博場所、賭博網站
    或社群經營者對賭，或與其他參與者進行賭博財物之行為，
    易使此類新興賭博方式迅速蔓延至整個網路社會，其與在公
    共場所或公眾得出入之場所賭博財物之可罰性無異，而有處
    罰之必要，爰增訂第2項明文規定以電信設備、電子通訊、
    網際網路或其他相類之方法賭博財物之刑事責任」。是此次
    修正，並未變更第1項須在「在公共場所」或「公眾得出入
    之場所」賭博，始能成罪之構成要件，並因審判實務見解認
    為：個人於電腦網路賭博經由私下設定特定之密碼、帳號，
    其賭博活動及內容具有一定封閉性，而不具公開性，即難認
    係在公共場所或公眾得出入之場所賭博，而不成立同條第1
    項之普通賭博罪。惟因「隨著電信及網路資訊科技進步，在
    國內電信設備、電子通訊及網際網路高度普及下，傳統賭博
    演變成不受地域及時間限制，任何人只要擁有電話、傳真、
    電腦或通訊裝置及連網設備，均可輕易接觸賭博，因而帶來
    諸多家庭及社會問題，對社會治安及風氣形成負面影響。其
    衍生之問題，除查緝困難外，亦潛藏其他諸如洗錢、詐欺、
    暴力討債及組織犯罪等犯罪活動，更使選舉賭博情事頻傳，
    影響選民投票意向，破壞選舉公正。是以電信設備、電子通
    訊、網際網路或其他相類之方法賭博財物之新興賭博方式，
    其危害社會經濟秩序程度更甚於傳統賭博財物行為」（見該
    條立法理由第1項），且此類新興賭博方式因易迅速蔓延至
    整個網路社會，其與在公共場所或公眾得出入之場所賭博財
    物之可罰性無異，而有處罰之必要，乃增訂本條第2項。從
    而，如依檢察官上訴理由所指，刑法第266條第1項之規範意
    旨本即包括如本案利用網際網路設備賭博財物之類型，則本
    條第2次修正即無增列第2項之必要，此顯與第2次修正之目
    的與修正理由相違，自難憑採。
六、綜上，本案之被告3人行動電話或電腦連線至通博娛樂城之
    賭博網站，下注對賭如附表所示之項目，並非前往公共場所
    或公眾得出入之場所下注賭博，且係經由私下設定特定之密
    碼帳號，與電腦連線上線至該網站，相關賭博活動及內容具
    有一定封閉性，僅為對向參與賭博之人私下聯繫，其他民眾
    無從知悉其等對賭之事，對於其他人而言，形同一個封閉、
    隱密之空間，該下注賭博內容或活動並非他人可得知悉，尚
    不具公開性，參照上開之說明，核與刑法第266條第1項前段
    賭博罪之構成要件不合，是以被告3人自不構成上開普通賭
    博罪。從而，依檢察官所提出之證據，尚不足以證明被告3
    人確有聲請簡易判決處刑意旨此部分所指犯行。本案不能證
    明被告3人犯罪，依照前揭條文與裁判意旨，自應就被告3人
    為無罪之諭知。原審因而為被告3人均無罪之諭知，並無不
    當，檢察官上訴意旨仍認被告3人有刑法第266條第1項之普
    通賭博行為，指摘原判決不當，為無理由，應予駁回。
據上論斷，應依刑事訴訟法第368條，判決如主文。
本案經檢察官張文傑聲請簡易判決處刑，檢察官張文傑提起上訴
，檢察官王雪惠到庭執行職務。
中　　華　　民　　國　　111 　年　　5 　　月　　18　　日
             刑事第三庭   審判長法　官　楊  真  明
                                法　官　邱  顯  祥
                                法　官　楊  欣  怡
上列正本證明與原本無異。          
不得上訴。
                                書記官  胡  美  娟
　　　　　　　　　　　　　　　　
中　　華　　民　　國　　111 　年　　5 　　月　　18　　日


附表：
編號 被告 匯款帳號 簽賭項目 簽賭時間  1 林義翔 玉山銀行帳號0000000000000號帳戶 老虎機 108年6月(聲請簡易判決處刑誤載為109年1月，應予更正)至109年12月  2 徐裕禎 中國信託銀行帳號0000000000000000號帳戶 百家樂 107年間至109年初  3 陳棉木 中華郵政股份有限公司帳號00000000000000號帳戶 美國職籃 107年間至108年底